臺灣高等法院臺南分院刑事判決
上　訴　人　臺灣雲林地方法院檢察署檢察官
被　　　告　甲○○
上列上訴人因被告過失致死案件，不服臺灣雲林地方法院九十三
年度交易字第一四六號中華民國九十三年十二月三十一日第一審
判決（起訴案號：臺灣雲林地方法院檢察署九十三年度偵字第四
三八五號），提起上訴，本院判決如下：
    主  文
上訴駁回。
    事  實
一、甲○○於民國九十三年七月三日中午十二時許，騎乘車牌號
    碼ＯＩＨ─２２７號重型機車搭載李王彩珠，沿雲林縣水林
    鄉○○○路，由南向北行經位於該路段編號「灣西十三號」
    電線桿前時，明知應注意車前狀況，並隨時採取必要之安全
    措施，而依當時天氣陰，日間自然光線，道路鋪裝柏油，路
    面因雨後較為濕潤、無缺陷、道路上未有任何障礙物等狀況
    ，並無不能注意之情形，適有亦疏未注意行人在劃有分向線
    之路段不得穿越道路之黃慶華，由東向西欲橫越該道路。甲
    ○○閃避不及而擦撞黃慶華，致黃慶華倒地，旋雖將黃慶華
    死亡。甲○○於肇事後，連同李王彩珠送醫急救，於偵查犯
    罪機關發覺前，即向前往醫院之警員自首其為肇事者，靜候
    裁判。
二、案經被害人之子乙○○訴由雲林縣警察局北港分局訴由臺灣
    雲林地方法院檢察署檢察官偵查起訴。
    理  由
甲、證據能力部分：
一、按被告以外之人於審判外之陳述，雖不符前四條之規定，而
    經當事人於審判程序同意作為證據，法院審酌該言詞陳述或
    書面陳述作成之情況，認為適當者，亦得為證據。當事人、
    代理人或辯護人於法院調查證據時，知有第一百五十九條第
    一項不得為證據之情形，而未於言詞辯論終結前聲明異議，
    視為有前項之同意刑事訴訟法第一百五十九條之五定有明文
    。
二、查本件被告犯罪事實之證據方法，詳如起訴書、及原審判決
    書所引之證據等證據：（一）道路交通事故調查報告表（二
    ）現場圖（三）現場照片六張（四）臺灣雲林地方法院檢察
    署檢察官驗斷書、相驗屍體證明書各一份（五）相驗屍體照
    片八張（六）臺灣省嘉雲區車輛行車事故鑑定委員會嘉鑑字
    000000000Ｂ函（七）證人李王彩珠之證詞（八）
    臺灣雲林地方法院公務電話記錄表二紙。被告同意列入證據
    方法（見本院卷第廿八頁），是本院審酌該言詞陳述或書面
    陳述作成時之情況，認為適當，自得採為證據能力，先行
    明。
乙、實體部分：
一、前揭事實，業據被告於警訊時供稱：我當時搭載我妻子由法
    輪寺旁右轉新興北路向北方向行駛於車道靠邊線位置，至肇
    事地點我發現黃慶華在車道內靠近邊線位置行走，我即向左
    閃避，但黃慶華又往中心線方向行走，我再向右閃避，卻來
    不及，撞擊到黃慶華後，雙方均倒地受傷等語（見相卷第十
    三頁）。其於偵查時亦供陳：我從她身邊擦撞過，我再向前
    倒地後機車刮地，我不小心，有過失等語（見相卷第二二頁
    反面），於原審時亦供承：我承認有過失等語（見原審卷第
    廿三頁），迨於本院審理時亦坦承：車子是我騎的，我是不
    小心碰到被害人等語（見本院卷第三八頁），核與被害人之
    子乙○○於警訊及偵查中指訴之情節相合（見相卷十六頁、
    二二頁反面、二十三頁），且有道路交通事故調查報告表（
    一）、（二）及現場圖各一份與現場照片六張可資佐證（見
    相卷第六至第十一頁）。又被害人黃慶華係因本件車禍傷重
    不治死亡，並經臺灣雲林地方法院檢察署檢察官督同法醫師
    相驗屬實，且亦製有臺灣雲林地方驗斷書、相驗屍體證明書
    、勘驗筆錄各一份及相驗屍體照片八張可按（見相卷第廿、
    廿四頁、廿六至卅六頁）。
二、至證人即被告之妻李王彩珠雖於原審審理時證稱：被害人是
    從機車左方即對向車道要過馬路，被告因而在靠近路中央的
    地方擦撞到被害人。然證人李王彩珠案發時是坐在被告騎乘
    機車之後座，是否能清楚看見案發經過，實令人懷疑。此外
    ，如依證人李王彩珠所述，被害人係從機車左方接近時，遭
    被告擦撞，依照慣性，被害人最後倒地位置應在機車左側即
    對向車道或靠近路中央之處。然依現場照片顯示，被害人黃
    慶華倒地後之血跡分佈於被告行駛同向車道慢車道之右側，
    可知被害人遭被告撞擊後往右方倒去，與證人李王彩珠所述
    之情形不符。從而，證人李王彩珠之證詞不足採信。被告所
    稱被害人自右方欲橫越馬路時，因其閃避不及而擦撞到被害
    人之供述應堪採信。
三、公訴人起訴書認為被告行車速度超過該路段速限每小時六十
    公里之限制，併有超速之過失。然被告於最初警訊時即供稱
    其當時之行車速度約為每小時三十公里等語（見警卷第十四
    頁），核與證人李王彩珠於原審審理時證稱：被告當時速度
    不快，約二、三十公里相符（見原審卷第廿頁）。此外，事
    故現場並未留下煞車痕跡，無從估算被告當時之行車速度。
    故檢察官提出之證據，無法證明被告有超速之過失，併此敘
    明。
四、按車輛行駛時，駕駛人應注意車前狀況及兩車併行之間隔，
    並隨時採取必要之安全措施，道路交通安全規則第九十四條
    第三項定有明文。本件被告於上開時地，駕駛機車行經該路
    段編號「灣西十三號」電線桿前時，理應注意前述道路交通
    安全規則，而本件當時天氣陰，日間自然光線，道路鋪裝柏
    油，路面因雨後較為濕潤、無缺陷、道路上未有任何障礙物
    等情形以觀，亦有上開道路交通事故調查報告表（一）載明
    可按，客觀上亦無不能注意之情事，然被告竟疏於注意車前
    狀況，致不慎擦撞被害人黃慶華，並造成被害人傷重不治死
    亡之結果，足見被告之上述駕駛行為，顯然具有過失，而被
    告對於本件之車禍，其本身有過失，亦於偵查、原審，及本
    院時供明在卷，如前所述。
五、再本件經臺灣省嘉雲區車輛行車事故鑑定委員會鑑定結果，
    （一）若行為人由南往北行走被撞，則１甲○○駕駛重機車
    ，未注意車前狀況撞及於快車道內行走之行人，為肇事主因
    。２黃慶華行人，未靠邊行走，為肇事次因。（二）若行人
    由東向西穿越道路，則黃慶華行人穿越道路未注意左方來車
    ，為肇事主因，甲○○駕駛重機車，未注意車前狀況，為肇
    事次因。有該委員會嘉鑑字第０九三五八一二八０Ｂ函文及
    所附之鑑定意見書一份在卷可憑（見相卷第四七頁）。查本
    件依卷內之驗斷書及被害人屍體照片，被害人所受傷害，除
    左後頂骨兩處擦傷外，背、腰、臀部均無傷害等情狀判斷，
    被害人應非由南往北行走於快車道上，遭被告從後追撞，而
    係被害人黃慶華係由東向西穿越道路，是被告應屬本件肇事
    次因甚明。又此結果更加證明被告駕駛機車肇事致被害人黃
    慶華死亡之行為，確有過失無疑。至被害人行人穿越道路疏
    未注意左方來車，亦係本件車禍之肇事主因等情，雖有前開
    鑑定意見書載明可證，然被告之上述過失既與被害人之過失
    ，併合而為本件車禍之肇事原因，則被害人之過失或可供為
    對被告量刑時之斟酌，但被告之刑責則不能因此相抵而獲得
    免除。
六、此外，本件被害人黃慶華係因此次交通事故而傷重不治死亡
    ，故被告之右開過失駕駛行為，與被害人之死亡結果間，具
    有相當因果關係，亦無疑義。從而，本件事證已甚明確，被
    告之過失致人於死犯行，應可認定。
七、核被告甲○○所為，係犯刑法第二百七十六條第一項之普通
    過失致死罪。又其於肇事後，犯罪未被有偵查權之公務員或
    機關發覺前，即向據報到場處理之雲林縣警察局北港分局警
    員吳清地表明係肇事車輛駕駛人而自首，並坦承犯行進而接
    受裁判等情，亦有原審洽辦公務電話記錄表各一份存卷可佐
    （見原審卷第一二頁），是應依刑法第六十二條前段自首之
    規定，依法減輕其刑。
八、原審因而適用刑法第二百七十六條第一項，第六十二條前段
    ，第四十一條第一項前段，罰金罰鍰提高標準條例第一條前
    段、第二條之規定，並審酌被告前無犯罪前科，有其臺灣高
    等法院被告全國前案紀錄表一份在卷可稽，素行尚稱良好。
    本件事故之發生，被告未注意車前狀況，為肇事次因；被害
    人未依規定，擅自穿越車道，為肇事主因。被告犯後坦承犯
    行，然迄今仍未與被害人家屬和解，被害人家屬不願意原諒
    被告等一切情狀，量處有期徒刑六月，並諭知如易科罰金，
    以三百元折算一日之標準。本院核原判決認事用法及量刑，
    尚無不合，公訴人上訴意旨，仍漫言被告未依規定速限及車
    道行駛，實為肇事主因，查明被告有無危險駕駛致人於死云
    云，指摘原判決不當，非有理由，應予駛回。
據上論斷，應依刑事訴訟法第三百六十八條，判決如主文。
本案經檢察官劉欽銘到庭執行職務。
中　　華　　民　　國　　94　　年　　4 　　月　　21　　日
                  刑事第一庭    審判長法　官　黃崑宗
                                      法　官　蔡長林
                                      法　官　田平安
以上正本證明與原本無異。
不得上訴。
　　　　　　　　　　　　　　　　　　　書記官　劉岳文
中　　華　　民　　國　　94　　年　　4 　　月　　22　　日
附錄法條：
刑法第二百七十六條：
因過失致人於死者，處二年以下有期徒刑、拘役或二千元以下罰
金。
從事業務之人，因業務上之過失犯前項之罪者，處五年以下有期
徒刑或拘役，得併科三千元以下罰金。
